【裁判字號】    98,交抗,661
【裁判日期】    980303
【裁判案由】    違反道路交通管理處罰條例
【裁判全文】
臺灣高等法院交通事件裁定             98年度交抗字第661號
抗  告  人
即處分機關  交通部公路總局新竹區監理所新竹市監理站
受處分人    甲○○
上列抗告人即處分機關因違反道路交通管理處罰條例案件，不服
臺灣新竹地方法院，中華民國98年2 月4 日所為裁定（98年度交
聲字第55號），提起抗告，本院裁定如下：
    主  文
抗告駁回。
    理  由
一、原處分機關即交通部公路總局新竹區監理所新竹市監理站原
    裁決處分意旨（案號：民國98年1 月14日所為之竹監新三字
    第裁51-E00000000號）略以：異議人即受處分人甲○○駕駛
    車牌號碼JZ8-282 號重型機車，於97年12月27日22時27 分
    許在新竹市○○路○ 段地下道出口處，因「酒後駕車，酒精
    濃度測試值達每公升0.46毫克」，為原舉發單位即新竹市警
    察局第二分局東門派出所警員填掣竹市警交字第E00000000
    號舉發違反道路交通管理事件通知單予以舉發，嗣異議人於
    應到案日期前至原處分機關聽候裁決，原處分機關乃依道路
    交通管理處罰條例第35條第1 項第1 款規定，於98年1 月14
    日以竹監新三字第裁51- E00000000 號違反道路交通管理事
    件裁決書裁處異議人罰鍰新台幣（下同）30,000元，吊扣汽
    車駕駛執照12個月，並施以道安講習云云。
二、受處分人不服聲明異議意旨略以：異議人主張違規當時其係
    騎乘重型機車，惟原處分機關卻吊扣其職業大客車之駕照1
    年，若異議人之職業大客車之駕照遭吊扣，將無法工作且無
    以維持生活，為此請求撤銷原處分等語。
三、原法院裁定意旨略稱：異議人確有於前述時、地，騎乘上開
    重型機車，而有「汽車駕駛人酒精濃度超過規定標準（0.4-
    0.55）」之違規行為，洵堪認定。原處分機關依道路交通管
    理處罰條例第35條第1 項第1 款、第24條第1 項第2 款之規
    定，裁處異議人罰鍰30,000元，並應接受道路交通安全講習
    ，固無違誤。惟就裁處吊扣異議人汽車駕駛執照12個月之裁
    罰部分，因異議人重型機車駕駛執照業已遭註銷，無從處以
    吊扣之處分，又因其本件係駕駛重型機車違規，依道路交通
    管理處罰條例第68條規定修正之意旨，亦不得吊扣其現尚有
    效之其他駕駛執照，原處分機關未審酌道路交通管理處罰條
    例第68條於94年12月14日修正之意旨，仍處分吊扣異議人汽
    車駕駛執照12個月之裁罰，尚有未恰。從而，異議人提起本
    件聲明異議，為有理由，應由本院將原處分撤銷，自為裁罰
    受處分人甲○○汽車駕駛人，駕駛汽車經測試檢定酒精濃度
    超過規定標準，處罰鍰新臺幣3萬元，並應接受道路交通安
    全講習等語。
四、處分機關不服原法院裁定提起抗告意旨指稱：因受處分人於
    82年間所考領之重型機車駕照，業因其他酒駕案件，於97年
    5 月13日經台中區監理所埔里分站裁決吊銷在案，是以受處
    分人於本案交通違規當時，僅持有有效之「職業大客車駕駛
    執照」；而依道路交通安全規則第61條第1 項第4 款「汽車
    駕駛人取得較高一級車類之駕駛資格者，應換發駕駛執照，
    並准其駕駛較低級車類之車輛」及道路交通處罰條例第21條
    第1 項第4 款「領有聯結車、大客車、大貨車或小型駕駛執
    照，駕駛重型機器腳踏車」等規定意旨，因受處分人既當時
    仍領有有效之「職業大客車駕駛執照」，依上揭規定即得使
    用該職業大客車駕駛執照，駕駛重型機車，是以於本件處分
    機關依據道路交通管理處罰條例第35條第1 項之規定，將其
    違規當時所持有之職業大客車駕駛執照予以吊扣1 年，並裁
    罰3 萬元、施以道安講習，於法並無不合云云。
五、本院查：
  (一)按道路交通案件處理辦法第20條前段規定，交通法庭認為聲
    明異議有理由或聲明異議雖無理由而原處分不當或違法者，
    應以裁定將原處分經聲明異議部分撤銷，並自為裁定。次按
    ，汽車（依道路交通管理處罰條例第3條第8款規定，包括機
    器腳踏車）駕駛人，駕駛汽車經測試檢定有酒精濃度超過規
    定標準者，處15,000元以上60,000元以下罰鍰，並當場移置
    保管該汽車及吊扣其駕駛執照1 年，並應接受道路交通安全
    講習，道路交通管理處罰條例第24條第1 項第2 款、第35
    條第1 項第1 款分別亦有明文。
  (二)異議人甲○○於97年12月27日22時27分許，在新竹市○○路
    ○ 段地下道出口處，因酒後駕駛車牌號碼JZ8-282 號重型機
    車為警攔停，經測得其吐氣所含酒精成分為每公升0.46毫克
    ，有「汽車駕駛人酒精濃度超過規定標準」之違規行為，此
    為異議人所不否認，並有新竹市警察局舉發違反道路交通管
    理事件通知單1 紙在卷可參，是異議人上開交通違規事實，
    應可認定。
  (三)按94年12月14日修正前之道路交通管理處罰條例第68條固明
    定：「汽車駕駛人，因違反本條例及道路交通安全規則之規
    定，受吊扣或吊銷駕駛執照處分時，吊扣或吊銷其持有各級
    車類之駕駛執照」，惟該條文業經修正為：「汽車駕駛人，
    因違反本條例及道路交通安全規則之規定，受吊銷駕駛執照
    處分時，吊銷其持有各級車類之駕駛執照」。此一條文修正
    理由略以：「原條文將違法或違規駕駛人所持有各級車類之
    駕駛執照一併吊扣或吊銷，失之過酷，影響人民工作及生活
    甚鉅，爰修正之」，此新修正條文，業於94年12月14日修正
    公布並於95年3月1日起施行。本件異議人於97年12月27日違
    規時，上開新修正之道路交通管理處罰條例第68條業已生效
    施行，自應適用修正後之規定，僅吊扣其違法或違規當時所
    駕駛車輛之駕駛執照，不再吊扣其持有與駕駛違規車輛無關
    之其他各級車類之駕駛執照。是以，本件異議人違規時既係
    駕駛重型機車，其依法所受之處分應為限制其駕駛重型機車
    之權利，而應吊扣其重型機車駕駛執照，始符修正後該條例
    第68條規定之意旨，然因異議人之重型機車駕照業已於97年
    5 月13日遭註銷，於此情形，自無從處以異議人吊扣機車駕
    駛執照之處分，若原處分機關因異議人無重型機車駕照可供
    吊扣，而逕行吊扣異議人之其他駕駛執照，此舉顯已逾越修
    正後道路交通管理處罰條例第68條之規範意涵及範圍，且對
    異議人之工作權造成極大之損害，故異議人辯稱不應吊扣其
    職業大客車駕駛執照等語，尚屬有據。
  (四)抗告意旨雖引據道路交通安全規則第61條第1 項第4 款及道
    路交通管理處罰條例第21條第1 項第4 款為依據，指摘原審
    判決不當；但查「吊銷駕照」與「吊扣駕照」本分屬不同之
    處分內容；再觀之道路交通管理處罰條例第35條第1 項第1
    款固規定：汽車駕駛人，駕駛汽車經測試檢定有下列情形之
    一者，處15,000元以上60,000元以下罰鍰，並當場移置保管
    該汽車及吊扣其駕駛執照1 年：一、酒精濃度超過規定標準
    。僅規定「『吊扣』其駕駛執照1 年」，並非規定「吊銷其
    駕駛執照1 年」至明；再者道路交通管理處罰條例第68條，
    於94年12月14日經修正，於修正前固明定：「汽車駕駛人，
    因違反本條例及道路交通安全規則之規定，受吊扣或吊銷駕
    駛執照處分時，吊扣或吊銷其持有各級車類之駕駛執照」，
    惟業經修正為：「汽車駕駛人，因違反本條例及道路交通安
    全規則之規定，受吊銷駕駛執照處分時，吊銷其持有各級車
    類之駕駛執照」，已將「受吊扣」等規定刪除。因本案之處
    罰規定僅有吊扣駕照，有如前述，自不得比附援引，以道路
    交通管理處罰條例第68條，以及道路交通安全規則第61條第
    1 項第4 款及道路交通管理處罰條例第21條第1 項第4 款，
    作為吊扣受處分人不同等級車類之駕駛執照，應無疑義。
六、綜上各情，原裁定以受處分人異議為有理由，而撤銷原處分
    機關之關於「吊扣職業大客車之駕照1 年」之處分，核無不
    合。原處分機關猶執前詞提起本件抗告，為無理由，應予以
    駁回。
據上論結，應依道路交通管理處罰條例第八十九條、道路交通案
件處理辦法第二十六條，刑事訴訟法第四百十二條，裁定如主文
。
中    華    民    國    98    年    3     月    3     日
            刑事第九庭審判長法  官  陳貽男
                            法  官  何信慶
                            法  官  周盈文
以上正本證明與原本無異。
不得再抗告。
                            書記官  余姿慧
中    華    民    國    98    年    3     月    3     日


司法院資訊處製作；財團法人民間司法改革基金會備份。
